【裁判字號】    95,重訴,32
【裁判日期】    950620
【裁判案由】    商業會計法等
【裁判全文】
臺灣臺北地方法院刑事判決              95年度重訴字第32號
公  訴  人  臺灣臺北地方法院檢察署檢察官
被      告  甲○○
                    （另於於台灣台北監獄執行中）
選任辯護人  郭登富律師
            陳勇成律師
上列被告因違反商業會計法等案件，檢察官提起公訴（九十四年
度偵字第一二一五一號）後，聲請改依協商程序而為判決，本院
判決如下：
    主  文
甲○○連續商業負責人，以明知為不實之事項，而填製會計憑證
，處有期徒刑拾月。
    犯罪事實及理由
一、甲○○係林慕股份有限公司（下稱林慕公司，設臺北市松山
    區○○○路○段六十六巷二弄二號）自民國（下同）八十九
    年八月十八日迄今之負責人，為稅捐稽徵法之納稅義務人及
    商業會計法之商業負責人，竟基於填載不實會計憑證及幫助
    營業人逃漏稅捐之概括犯意，自九十年三月起至十一月止，
    在林慕公司無實際銷貨情況下，連續多次提供業務上登載不
    實，金額共計新台幣（下同）一億三千七百九十三萬八千二
    百八十元之林慕公司統一發票八十五紙，分別持交如附表二
    所示之營業人，作為進項憑證使用，並經如附表三所示之各
    該公司或商號負責人，持如附表三所示金額共一億三千六百
    二十六萬三千八百五十元之不實林慕公司統一發票八十二紙
    ，申報扣抵進項稅額，而幫助他人逃漏營業稅共計六百八十
    一萬三千二百零三元，並將上開不實交易據以填製會計憑證
    ，併計入帳冊，均足以生損害於稅捐稽徵機關課稅之公平及
    正確性。案經財政部臺北市國稅局函送台灣台北地方法院檢
    察署檢察官偵查起訴。
二、證據則引用起訴書之記載（如附件）。
三、本件經檢察官與被告甲○○於審判外達成協商之合意且被告
    已認罪，其合意內容為：被告願受科刑範圍為有期徒刑十月
    之宣告。
四、上開協商合意並無刑事訴訟法第四百五十五條之四第一項所
    列情形之一，檢察官聲請改依協商程序而為判決，本院爰不
    經言詞辯論，於協商合意範圍內為協商判決，合予敘明。
五、特別說明事項：
  (一)本件被告另於九十年間某日辦理林慕公司八十九年度營利事
    業所得稅結算申報時，填製內載林俊義八十九年度領取林慕
    公司薪資十九萬八千元等不實內容之扣繳憑單，並將上開不
    實薪資金額列為費用，使林慕公司營業成本增加，營利所得
    減少，而據以登載於林慕公司八十九年度營利事業所得稅結
    算申報書（損益及稅額計算表），並據以填載林慕公司資產
    負債表，以此不正當方法，致使林慕公司上開營利事業所得
    稅結算申報書（該文書亦有損益表之性質，屬財務報表）及
    資產負債表等財務報表發生不實之結果，填載完成後，一併
    持上開內容不實之扣繳憑單、營利事業所得稅結算申報書、
    資產負債表，向財政部國稅局申報林慕公司八十九年度營利
    事業所得稅而行使之（惟林慕公司八十九年度營利事業所得
    稅係依所得稅法第八十三條按同業利潤標準核定，若虛報員
    工薪資十九萬八千元，尚不生逃漏稅捐結果），足以生損害
    於林峻義及稅捐機關稅捐稽徵管理之正確性，而經本院以九
    十四年度簡字第三０五二號依刑法第二百十六條、第二百十
    五條之行使業務上登載不實文書罪、商業會計法第七十一條
    第五款商業負責人利用不正當方法致使財務報表發生不實之
    結果罪，依牽連犯之例從一重判處有期徒刑四月，嗣後並經
    確定；惟與本案間，時間雖相近，但犯罪態樣不同，該當之
    法條互異，自無連續犯之裁判上一罪關係，本案自不為前開
    確定判決效力所及，本院自應實體審判。
  (二)公訴意旨另認被告甲○○明知林慕公司與宏旭通信股份有限
    公司（下稱宏旭公司）、動力科技股份有限公司（下稱動力
    公司）、懋邦科技股份有限公司（下稱懋邦公司）、怡鴻科
    技股份有限公司（下稱怡鴻公司）等四家公司間並無實際之
    營業行為，竟基於填載不實會計憑證之概括犯意，自九十年
    二月起至同年六月止，由某真實姓名、年籍不詳之人提供宏
    旭公司、懋邦公司、怡鴻公司發票，另自行提供動力公司發
    票，合計十三張，作為林慕公司之進項憑證，總計虛列林慕
    公司如附表一所示高達七千萬三千七百五十七元之進項金額
    ，因認被告另涉犯商業會計法第七十一條第一款之填製不實
    會計憑證罪嫌。惟填製不實會計憑證之人應係該某真實姓名
    、年籍不詳之人，而被告僅單純購入上開假交易之發票，應
    未與該某真實姓名、年籍不詳之人具有犯意之聯絡及行為之
    分擔，除被告有將上開購入之發票於申報營業稅時扣抵進項
    稅額，而逃漏營業稅額，應該當於稅捐稽徵法第四十七條第
    一款、第四十一條之公司負責人為納稅義務人以不正當方法
    逃漏稅捐罪外，自不構成商業會計法第七十一條第一款之填
    製不實會計憑證罪嫌，而公訴人認此部分與上開論罪科刑部
    分具有連續犯之裁判上一罪關係，本院爰不另為無罪之諭知
    。
六、應適用之法條：刑事訴訟法第四百五十五條之四第二項、第
    四百五十五條之八，商業會計法第七十一條第一款，稅捐稽
    徵法第四十三條第一項，刑法第十一條前段、第五十六條、
    第五十五條。
七、本判決除有刑事訴訟法第四百五十五條之四第一項第一款、
    第二款、第四款、第六款、第七款所定情形之一，或違反同
    條第二項規定者外，不得上訴。
八、如不服本件判決，得自收受判決送達之日起十日內，向本院
    提出上訴書狀，上訴於第二審法院。
中    華    民    國    95    年    6     月    20    日
                  刑事第九庭    法  官  官信成
以上正本係照原本作成。
                                書記官  陳靜君
中    華    民    國    95    年    6     月    26    日
附錄本案論罪科刑法條：
商業會計法第七十一條第一款：
商業負責人、主辦及經辦會計人員或依法受託代他人處理會計事
務之人員有左列情事之一者，處五年以下有期徒刑、拘役或科或
併科新台幣十五萬元以下罰金：
一、以明知為不實之事項，而填製會計憑證或記入帳冊者。
稅捐稽徵法第四十三條第一項：
教唆或幫助犯第四十一條或第四十二條之罪者，處三年以下有期
徒刑、拘役或科新台幣六萬元以下罰金。
附件：
臺灣臺北地方法院檢察署檢察官起訴書
                                     94年度偵字第12151號
    被      告  甲○○  男  43歲（民國○○年○○月○○日生）
                        住臺北市○○區○○街8號4樓
                           （另案於臺北監獄執行中）
                        國民身分證統一編號：Ｚ000000000號
上列被告因違反稅捐稽徵法等案件，已經偵查終結，認應該提起
公訴，茲將犯罪事實及證據並所犯法條分敘如下：
         犯罪事實
一、甲○○係林慕股份有限公司（下稱林慕公司，設臺北市松山
    區○○○路○段66巷2弄2號）自民國89年8月18日迄今之負責
    人，為稅捐稽徵法之納稅義務人及商業會計法之商業負責人
    ；明知林慕公司與宏旭通信股份有限公司（下稱宏旭公司）
    、動力科技股份有限公司（下稱動力公司）、懋邦科技股份
    有限公司（下稱懋邦公司）、怡鴻科技股份有限公司（下稱
    怡鴻公司）等4家公司間並無實際之營業行為，竟基於填載
    不實會計憑證幫助營業人逃漏稅捐及違反商業會計法之概括
    犯意，自90年2月起至同年6月止，由某真實姓名、年籍不詳
    之人提供宏旭公司、懋邦公司、怡鴻公司發票，另自行提供
    動力公司發票，合計13張，作為林慕公司之進項憑證，總計
    虛列林慕公司如附表一所示高達新臺幣（下同）7,000萬3,
    757元之進項金額，並自同年3月起至11月止，在林慕公司無
    實際銷貨情況下，連續多次提供業務上登載不實，金額共計
    1億3,793萬8,280元之林慕公司統一發票85紙，分別持交如
    附表二所示之營業人，作為進項憑證使用，並經如附表三所
    示之各該公司或商號負責人，持如附表三所示金額共1億3,
    626萬3,850元之不實林慕公司統一發票82紙，申報扣抵進項
    稅額，而幫助他人逃漏營業稅共計681萬3,203元，並將上開
    不實交易據以填製會計憑證，併計入帳冊，均足以生損害於
    稅捐稽徵機關課稅之公平及正確性。
二、案經財政部臺北市國稅局函送偵辦。
        證據並所犯法條
一、證據清單及待證事實：
   ┌──┬──────────┬───────────┐
   │編號│  證  據  名  稱    │    待  證  事  實    │
   ├──┼──────────┼───────────┤
   │ 一 │被告甲○○之部分自白│1、被告分別於88、89年 │
   │    │                    │   及90年間，分別擔任 │
   │    │                    │   動力公司、林慕公司 │
   │    │                    │   負責人之事實。     │
   │    │                    │2、知悉貨廠商所交付之 │
   │    │                    │   發票，可能非進貨廠 │
   │    │                    │   商本身開立之事實。 │
   │    │                    │3、林慕公司採購、銷售 │
   │    │                    │   、開立發票、帳務及 │
   │    │                    │   收款均由其負責之事 │
   │    │                    │   實。               │
   │    │                    │4、林慕公司帳務委由陳 │
   │    │                    │   美楨（原名為陳美鳳 │
   │    │                    │   ）處理之事實。     │
   │    │                    │5、未向附表一編號2、4 │
   │    │                    │   之公司進貨，僅向前 │
   │    │                    │   揭公司借錢週轉之事 │
   │    │                    │   實。               │
   │    │                    │6、林慕公司與附表二編 │
   │    │                    │   號1、3、6～16、18、│
   │    │                    │   19、21之公司間無實 │
   │    │                    │   際交易；林慕公司及 │
   │    │                    │   附表二編號2、13、15│
   │    │                    │   ～18公司之帳務由同 │
   │    │                    │   一家會計師事務所處 │
   │    │                    │   理之事實。         │
   │    │                    │                      │
   ├──┼──────────┼───────────┤
   │ 二 │證人即處理林慕公司帳│1、於90年5月間因強棒眼│
   │    │務者陳美楨之證述    │   鏡有限公司（下稱強 │
   │    │                    │   棒公司）營運失利， │
   │    │                    │   轉而受林利通（已 │
   │    │                    │   ）雇用，以偉誠企業 │
   │    │                    │   管理顧問有限公司（ │
   │    │                    │   下稱偉誠公司，即附 │
   │    │                    │   表二編號16）名義， │
   │    │                    │   從事代客記帳業務， │
   │    │                    │   於92年4月離開之事實│
   │    │                    │   。                 │
   │    │                    │2、曾幫附表二編號3、13│
   │    │                    │   、15、17、18等公司 │
   │    │                    │   處理帳務事宜，惟否 │
   │    │                    │   認幫林慕公司記帳之 │
   │    │                    │   事實。             │
   │    │                    │3、於90年2月將強棒公司│
   │    │                    │   集團內如附表二編號 │
   │    │                    │   15、17、18公司之設 │
   │    │                    │   立登記資料、發票、 │
   │    │                    │   購票證及發票章等交 │
   │    │                    │   與被告，並應被告要 │
   │    │                    │   求將編號15公司之負 │
   │    │                    │   責人變更為范承疇之 │
   │    │                    │   事實。             │
   ├──┼──────────┼───────────┤
   │ 三 │證人即本案國稅局承辦│林慕公司因進項比例異常│
   │    │人員陳幸瑜之證述    │達80％以上，且負責人股│
   │    │                    │東均未出面說明，亦不提│
   │    │                    │供帳冊供查，而被認定為│
   │    │                    │虛設公司；附表二編號9 │
   │    │                    │、19之公司未向林慕公司│
   │    │                    │進貨之事實。          │
   ├──┼──────────┼───────────┤
   │ 四 │財政部臺北市國稅局審│翁文炳、陳婌玲均否認係│
   │    │查三科談話紀錄、陳婌│林慕公司股東之事實。  │
   │    │玲聲明書            │                      │
   ├──┼──────────┼───────────┤
   │ 五 │財政部臺北市國稅局93│林慕公司、宏旭公司、動│
   │    │年8月31日併（93）財 │力公司及如附表二編號1 │
   │    │北國稅字第0930234486│之公司等營業人均係虛設│
   │    │號函、動力公司涉嫌虛│公司之事實。          │
   │    │設行號相關資料分析表│                      │
   ├──┼──────────┼───────────┤
   │ 六 │財政部臺北市國稅局94│林慕公司於90、91年度未│
   │    │年9月5日財北國稅資字│申報任何薪資資料之事實│
   │    │第0940089430號函及附│。                    │
   │    │件林慕公司90、91年度│                      │
   │    │綜合所得稅BAN給付清 │                      │
   │    │單                  │                      │
   ├──┼──────────┼───────────┤
   │ 七 │林慕公司設立及變更登│被告係林慕公司負責人之│
   │    │記資料、營業稅稅籍資│事實。                │
   │    │料查詢作業          │                      │
   ├──┼──────────┼───────────┤
   │ 八 │林慕公司申報書（按年│林慕公司自90年2月起至 │
   │    │度）查詢作業、營業人│11月間止，虛增進、銷金│
   │    │銷售額與稅額申報書、│額；異常進項比例89.76 │
   │    │營業稅年度資料查詢進│％之事實。            │
   │    │項來源明細、專案申請│                      │
   │    │調檔統一發票查核名冊│                      │
   │    │、專案申請調檔統一發│                      │
   │    │票查核清單          │                      │
   └──┴──────────┴───────────┘
二、核被告所為，係涉犯商業會計法第71條第1款登載不實會計
    憑證、稅捐稽徵法第43條第1項之幫助他人逃漏稅捐罪嫌。
    被告所犯上開各犯行，時間緊接，所犯係構成要件相同之罪
    名，顯係基於概括犯意反覆為之，請依連續犯論處，並加重
    其刑。被告所犯連續登載不實會計憑證、連續幫助逃漏稅捐
    罪嫌間，有方法結果之牽連關係，為牽連犯，應從一重處斷
    。
三、依刑事訴訟法第251條第1項提起公訴。
   此  致
臺灣臺北地方法院
中    華    民    國    95    年     2    月    27    日
                               檢  察  官  周  治  正
本件正本證明與原本無異
中    華    民    國    95    年    3     月    8     日
                               書  記  官  方  淑  真
所犯法條：
商業會計法第71條第1款
商業負責人、主辦及經辦會計人員或依法受託代他人處理會計事
務之人員有左列情事之一者，處5年以下有期徒刑、拘役或科或
併科新台幣15萬元以下罰金：
一  以明知為不實之事項，而填製會計憑證或記入帳冊者。
稅捐稽徵法第43條第1項
教唆或幫助犯第 41 條或第 42 條之罪者，處 3 年以下有期徒
刑、拘役或科新台幣6萬元以下罰金。


司法院資訊處製作；財團法人民間司法改革基金會備份。
